臺灣士林地方法院刑事判決
111年度易字第523號
公  訴  人  臺灣士林地方檢察署檢察官
被      告  王韋傑


上列被告因妨害自由案件，經檢察官提起公訴（111年度偵字第3
233號），本院判決如下：
    主  文
王韋傑犯侵入住宅罪，處拘役伍拾玖日，如易科罰金，以新臺幣
壹仟元折算壹日。
    事  實
一、王韋傑係外牆修繕工程點工，於民國110年12月9日上午前往
    臺北市北投區泉源路「湯臣掬水軒」社區，以自頂樓吊掛之
    方式到達該社區內門牌號碼臺北市○○區○○路00號12樓之住宅
    （下稱本案房屋）旁，進行外牆磁磚修繕工程，竟於同日上
    午11時45分許，基於侵入住宅之犯意，未經本案房屋之住戶
    呂天舜之同意，無故自外牆跨越護欄，進入本案房屋前陽台
    便溺，因遭呂天舜發現而報警處理，始悉上情。
二、案經呂天舜訴由臺北市政府警察局北投分局報告臺灣士林地
    方檢察署檢察官偵查起訴。
    理  由
壹、程序部分
一、按法院認為應科拘役、罰金或應諭知免刑或無罪之案件，被
    告經合法傳喚無正當理由不到庭者，得不待其陳述逕行判決
    ，刑事訴訟法第306條定有明文。被告王韋傑經本院合法傳
    喚未到庭一情，有本院送達證書、個人戶籍資料、臺灣高等
    法院在監在押全國記錄表及本院報到單（見易字卷第35、39
    、49、51頁，本判決所引卷宗簡稱均如附件卷宗標目所示）
    在卷可參，是其於審理期日無正當理由不到庭，而本院認本
    案係應科拘役或罰金之案件，揆諸上開規定，爰不待其陳述
    ，逕為一造缺席判決。
二、本案據以認定事實之供述證據，公訴人及被告於本院言詞辯
    論終結前均未爭執其證據能力，經審酌該等證據之取得並無
    違法，且與本案待證事實具有關聯性，依刑事訴訟法第159
    條之5之規定，自有證據能力；至所引非供述證據部分，與
    本案事實具自然關聯性，且非公務員違背法定程序所取得，
    依同法第158條之4規定反面解釋，亦具證據能力。
貳、實體部分
一、認定犯罪事實所憑之證據及理由
　　訊據被告固坦承有於事實欄所示時間，跨越護欄進入本案房
    屋前陽台等節，惟矢口否認有何侵入住宅犯行，辯稱：告訴
    人呂天舜有同意我施工，當天施作外牆工程有經過管委會同
    意也有公告過，且我進入本案房屋陽台後並無在該地便溺云
    云。經查：
  ㈠被告於110年12月9日上午前往臺北市北投區泉源路「湯臣掬
    水軒」社區，以自頂樓吊掛之方式到達該本案房屋旁，進行
    外牆磁磚修繕工程，並於同日上午11時45分許進入本案房屋
    前陽台等節，業據被告於偵查及本院均坦認在卷（見偵卷第
    36頁、易字卷第26頁），核與告訴人指訴相符（見偵卷第6-
    8、35-36頁），並有外牆施工照片在卷可查（見偵卷第39、
    64-75頁），是此部分之事實首堪認定。
  ㈡而被告進入本案房屋前陽台前，未徵得告訴人同意一情，業
    據被告自承：施工時我與一同施工之師傅先到大樓頂樓，我
    有請師傅按住戶門鈴說我們要進去住戶家裡，師傅按完門鈴
    跟我回報說告訴人家無回應，我就直接進去等語（見易字卷
    第26頁）明確，核與證人即告訴人於警詢及偵查所述相符（
    見偵卷第6-8、35-36頁），堪認被告明知未經告訴人同意，
    即擅自進入本案房屋前陽台。
  ㈢又被告進入本案房屋前陽台後，於該地便溺一情，業據告訴
    人於警詢及偵查中指訴綦詳（見偵卷第6-8、35-36頁），並
    有證人即到場處理之員警馬子閔於偵查中結證稱：本件係告
    訴人報警處理，我到場處理時雖已沒有看到尿，但被告當場
    有承認自己有尿尿在告訴人之陽台，並拿錢想和告訴人和解
    等語（見偵卷第43頁）可資補強。衡情證人馬子閔與被告於
    案發前素不相識，更無任何怨隙可言，實無甘冒擔負偽證罪
    責之風險，而故意設詞誣攀被告之必要，所證情節自堪為憑
    ，足認被告於進入本案房屋前陽台後，確有在該地便溺之舉
    。
  ㈣按刑法第306條規定之侵入住居罪，重在保護個人之住屋權即
    個人居住之場所有不受其他人侵入留滯其內干擾與破壞之權
    利，故該條第1項之罪係以未經同意無故進入他人住宅、建
    築物或附連圍繞之土地或船艦為構成要件。而所謂「無故侵
    入」，係指行為人無權或無正當理由，或未得住屋權人之同
    意，而違反住屋權人之意思，以積極作為或消極不作為之方
    式進入他人之住宅或建築物，至其係公然或秘密、和平抑或
    強行為之，均非所問。又有無正當理由而侵入，其理由正當
    與否，應以客觀標準觀察，凡法律、道義、習慣等所應許可
    而無背於公序良俗者，始可認為正當理由。本案房屋前陽台
    與社區外牆間，有金屬製扶手及玻璃帷幕組成之護欄之物理
    界線，且該陽台位處12樓之高空，常人如非以吊掛方式，實
    難在不通過本案房屋出入口之情形下進出等情，有本案房屋
    前陽台照片在卷可稽（見偵卷第39、64-75頁），是被告顯
    無誤認本案房屋前陽台為社區公共空間之可能。被告既明知
    本案房屋前陽台為私人住宅之範圍，又未經告訴人同意即貿
    然進入，自與上開無故要件相符。
  ㈤被告雖執前詞置辯，然其所謂經告訴人同意云云，實與所述
    曾按告訴人門鈴而未獲回應一節互歧，且社區外牆施作工程
    公告中並未載明施工人員將進入本案房屋一情，亦據證人即
    「湯臣掬水軒」社區總幹事王文通、證人即被告之雇主魯寶
    明於偵查中結證明確（見偵卷第54、85頁）。而社區大樓公
    共區域與社區內私人住宅之管領監督權限，本無相互隸屬關
    係，縱曾獲同意進入社區公共區域施作外牆工程，亦不等於
    同時獲得任意進入該社區內非屬公共區域之私人住宅之權限
    ，此當為社會普遍認知之常識。被告既為正常智識、具有相
    當社會經驗之成年人，自難就此諉為不知，是其所辯，要無
    可採。
  ㈥末按當事人、代理人、辯護人或輔佐人聲請調查之證據，法
    院認為不必要者，得以裁定駁回之。而所謂不必要係指：三
    、待證事實已臻明瞭無再調查之必要者，刑事訴訟法第163
    條之2第1、2項第3款分別定有明文。被告雖聲請傳喚王文通
    到庭作證，用以證明無人告知被告不得進入本案房屋前陽台
    一情（見易字卷第29頁）。然社區公共區域與社區內私宅並
    無隸屬關係，未經同意不得進入私宅實乃生活常識，業如前
    述，本不待任何人通知即應知曉。是此部事實已臻明確，尚
    無調查必要。
  ㈦綜上，本件事證明確，被告犯行堪以認定，應依法論科。
二、論罪科刑
    按刑法所稱住宅，指人類日常住居生活作息之場所。本案房
    屋前陽台，係告訴人之住家之一部分，該址既供告訴人日常
    住居生活作息之用，又非外人可任意進出之處，自屬住宅無
    訛。是核被告所為係犯刑法第306條之侵入住宅罪。爰審酌
    被告未取得告訴人同意即擅自侵入告訴人之住處，侵害告訴
    人之住居安寧及隱私，所為實不足取，且犯後經警寄發通知
    書及電話通知仍拒絕到案說明（見偵卷第4、9頁），復於偵
    審程序一再設詞矯飾，迄未取得告訴人諒解，犯後態度惡劣
    ，兼衡其犯罪動機、目的、手段、造成之危害暨刑法第57條
    所示之一切量刑因子，量處如主文所示之刑，並諭知易科罰
    金之折算標準。
據上論斷，應依刑事訴訟法第299條第1項前段（依刑事判決精簡
原則，僅記載程序法條），判決如主文。
本案經檢察官陳姿雯提起公訴，檢察官余秉甄到庭執行職務。
中　　華　　民　　國　　111 　年　　12　　月　　20　　日
　　　　　　　　　刑事第三庭  審判長法　官  李郁屏
　　　　　　　　　                  法  官  黃瀞儀
　　　　　　　　　                  法  官  鐘乃皓
以上正本證明與原本無異。
如不服本判決應於收受送達後20日內向本院提出上訴書狀，並應
敘述具體理由。其未敘述上訴理由者，應於上訴期間屆滿後20日
內向本院補提理由書( 均須按他造當事人之人數附繕本) 「切勿
逕送上級法院」。
因疫情而遲誤不變期間，得向法院聲請回復原狀。
                                    書記官  林毓珊
中　　華　　民　　國　　111 　年　　12　　月　　20　　日
附錄本案所犯法條：
中華民國刑法第306條
無故侵入他人住宅、建築物或附連圍繞之土地或船艦者，處一年
以下有期徒刑、拘役或九千元以下罰金。
無故隱匿其內，或受退去之要求而仍留滯者，亦同。
附件
《卷宗標目》 臺灣士林地方檢察署111年度偵字第3233號卷宗（簡稱偵卷） 本院111年度審易字第947號卷宗（簡稱審易字卷） 本院111年度易字第523號卷宗（簡稱易字卷）